【裁判字號】    90,上易,160
【裁判日期】    900502
【裁判案由】    竊盜
【裁判全文】
臺灣高等法院刑事判決                              九十年度上易字第一六號
    上  訴  人  臺灣桃園地方法院檢察署檢察官
    被      告  甲○○
右列上訴人因被告竊盜案件，不服臺灣桃園地方法院八十九年度易字第一七四九號，
中華民國八十九年十月三日第一審判決（起訴案號：臺灣桃園地方法院檢察署八十九
年度偵字第一五八八號）提起上訴，本院判決如左：
    主  文
上訴駁回。
    理  由
一本案經本院審理結果，認第一審判決以不能證明被告犯竊盜罪，因而諭知無罪判決
  ，核無不當，應予維持，並引用附件第一審判決書記載之證據及理由。
二檢察官提起上訴，主張證人吳勇躍與被告、楊勝秀兩人均為舊識，證詞應無所偏袒
  ，而證人蕭雅晴則為被告女友，所為有利被告之陳述，當係意在迴護，對於原審取
  捨證據、認定事實之職權行使加以指摘。
三惟查：認定犯罪事實所憑之證據，在訴訟上之證明，必須達於通常一般之人無所懷
  疑、而可確信被告犯罪之程度，始得採為有罪判斷之基礎。持有贓物之事實，在通
  常一般生活經驗上，並非必然以行竊為其一原因，即在刑法上亦對各種可能之犯罪
  情節分別定有處罰條文，然而無論持贓之原因出於竊盜、贓物、侵占離本人持有之
  物或其他罪名，均須針對其各別之構成要件，依據積極證據而為嚴格證明。倘若僅
  依單純持贓之事實，遽憑主觀臆想而推定其觸犯特定罪名，均難認為已達無所懷疑
  而可確信犯罪之程度。卷查證人吳勇躍、蕭雅晴之陳述內容，除證實被告曾經持有
  本案贓車之外，對於被告究於何時、何地、如何取得該車，皆未能本其親自見聞經
  歷而為積極之證明，自不適於就檢察官所訴竊盜事實提供確切之證明。而楊勝秀既
  因同涉犯罪嫌疑而受偵查，所為不利於被告之陳述，非有其他確切之補強證據，亦
  無從採為不利於被告之判斷依據。原審因楊勝秀與被告在訴訟上之利害正相反對，
  調查卷存其他事證之結果，亦無從形成有罪之心證，認為不能證明被告犯罪，適用
  證據法則並無違誤。上訴論旨執詞指摘原判決不當，非有理由，應予駁回。
四依刑事訴訟法第三百七十三條、第三百六十八條，判決如主文。
中    華    民    國      九十      年        五        月      二      日
                       審判長法  官  葉  麗  霞
                                        法  官  余  來  炎
                                        法  官  林  勤  綱
右正本證明與原本無異。
不得上訴。
                                        書記官  鐘  麗  芳
中    華    民    國      九十      年        五        月      七      日
附件
臺灣桃園地方法院刑事判決                        八十九年度易字第一七四九號
    公  訴  人  臺灣桃園地方法院檢察署檢察官
    被      告  甲○○  男三十六歲（民國○○○年○月○○○日生）
                        住桃園縣復興鄉澤仁村五鄰溪口台七一號
                        （現在臺灣新竹戒治所執行強制戒治中）
                        身分證統一編號：Ｈ一二一七九七四二號
右列被告因竊盜案件，經檢察官提起公訴（八十九年度偵字第一五八八號），本院判
決如左：
    主  文
甲○○無罪。
    理  由
一公訴意旨略以：被告甲○○意圖為自己不法之所有，於民國八十八年十月七日上午
  十一時三十分許，在桃園縣大溪鎮○○里○○○路八．八公里處，以接電之方式竊
  取乙○○所有車牌ＫＸ－九三六七號自小貨車，得手後供己使用，嗣於八十八年十
  月七日十六時五十分許，因楊勝秀（由檢察官另為不起訴處分）駕駛該車並搭載甲
  ○○在桃園縣復興鄉羅浮村二鄰三十三號前，為警循線查獲。因認被告涉犯竊盜罪
  嫌云云。
二公訴人認被告涉犯竊盜罪嫌，無非以同案被告楊勝秀及證人吳勇躍之指述為主要論
  據，訊據被告甲○○堅決否認有檢察官所指之犯行，辯稱案發當時伊係在友人吳勇
  躍住處飲酒，後楊勝秀駕駛該自小貨車前來載伊云云。
三按犯罪事實應依證據認定之，無證不得推定其犯罪事實，刑事訴訟法第一百五十四
  條定有明文；又認定不利於被告之事實，須依積極證據，苟積極證據不足為不利於
  被告事實之認定時，即應為有利於被告之認定，更不必有何有利之證據，最高法院
  三十一年上字第八一六號判例亦著有明文。
四經查：警方固於八十八年十月七日十六時五十分許，查獲楊勝秀駕駛ＫＸ－九三六
  七號贓車並搭載被告，楊勝秀自被查獲始即供稱該車係被告於同日交付與其駕駛，
  該車為被告所竊云云，及證人吳勇躍於偵查中亦到庭證稱當日下午係被告駕駛該車
  前來伊住處搭載楊勝秀等語（見偵查卷附八十九年三月二十日訊問筆錄）；惟被告
 自警訊始及偵審中均一再否認有竊取該車，辯稱該車係楊勝秀以接電方式竊得，是
  楊勝秀駕駛該車至吳勇躍住處載伊的等語，及被告所舉之證人蕭雅晴於警訊中亦證
  稱當時騎機車經過復興鄉蝙蝠洞前，先遇見被告在飲酒，好像有點醉，之後我看到
  楊勝秀駕駛一輛紅色廂型車來接走被告等語，亦與被告所辯情節相符，且與前述楊
  勝秀及吳勇躍所陳不同。而楊勝秀為警查獲駕駛贓車搭載被告，楊勝秀與被告都因
  此涉嫌犯有竊盜罪，二人之利益正相反對，楊勝秀又為駕駛之人，涉嫌自屬重大，
  則是否楊勝秀為卸責而故意推稱該車係被告所交付，實不無可能，而證人吳勇躍、
  蕭雅晴二人所證關於該贓車究竟係誰先持有中，又完全不同，本院自不能憑楊勝秀
  之上述指述而遽認被告所辯不足採。再遍查全卷亦無其他證據足以證明被告確為下
  手行竊之人，公訴人逕採楊勝秀及吳勇躍之說詞，而認為被告所竊，尚屬率斷。
五此外復查無其他積極證據足以證明被告有何竊盜犯行，犯罪不能證明，自應為被告
  無罪之諭知。
據上論結，依刑事訴訟法第三百零一條第一項，判決如主文。
      （下略）


司法院資訊處製作；財團法人民間司法改革基金會備份。
